【裁判字號】    99,易,74
【裁判日期】    990614
【裁判案由】    背信等
【裁判全文】
臺灣板橋地方法院刑事判決                99年度易字第74號
公  訴  人  臺灣板橋地方法院檢察署檢察官
被      告  丙○○
     （原名崔思勇）
            甲○○
     （原名李淑霞）
上列被告因背信案件，經檢察官提起公訴（98年度偵字第15471
號），本院判決如下：
    主  文
丙○○為他人處理事務，意圖為自己不法之利益，而為違背其任
務之行為，致生損害於本人之利益，處有期徒刑貳年拾月。
甲○○無罪。
    事  實
一、丙○○先後自民國90年3月29日及94年8月1日起，在丁○○
    所經營均位於桃園縣龜山鄉○○○路37巷38號之「羽泰精密
    工業有限公司」（下稱羽泰精密公司）及「羽泰國際實業股
    份有限公司」（下稱羽泰國際公司）擔任業務員、業務副理
    及業務經理，負責向羽泰精密公司、羽泰國際公司之上游原
    料廠商辦理採購事宜，係為羽泰精密公司、羽泰國際公司處
    理事務之人，竟基於意圖為自己不法利益之接續犯意，自93
    年7月間（起訴書誤載為93年2月）起至96年10月間為止，於
    附表一至三所示之時間，由丙○○假借職務上之機會，違背
    任務而以羽泰精密公司、羽泰國際公司必須支付回扣予下游
    廠商之承辦人員為由，分別要求上游原料廠商即位於中國大
    陸地區東筦市之偉鋼模具有限公司（下稱偉鋼公司）、鉞進
    有限公司（下稱鉞進公司）及富星超硬合金有限公司（下稱
    富星公司）提高產品報價，並於羽泰精密公司、羽泰國際公
    司依該提高報價後金額支付貨款予上開偉鋼、鉞進公司及富
    星公司之後，再將所溢收之款項直接匯至不知情之妻子甲○○所開設彰化商業銀行淡水分行（下稱彰化銀行，帳號
    00000000000000號）存款帳戶內，用以支付回扣，致使不知
    情之偉鋼公司負責人乙○○（另以其妻謝淑貞、小姨子謝淑
    珠及員工黃文洲名義匯款）、鉞進公司負責人王進財及富星
    公司負責人簡永富，乃依指示於附表一、二所示之時間，將
    附表一、二所示金額，先後匯入丙○○之妻甲○○所開設之
    彰化銀行帳戶內，以及交付如附表三所示之新臺幣（下同）
    12900元之支票予丙○○，再由丙○○轉交存入其妻甲○○
    所有上開彰化銀行帳戶內兌現（起訴書誤載為均匯入甲○○
    上開彰化銀行帳戶內），以此方式擅自向偉鋼公司、鉞進公
    司及富星公司收取羽泰精密公司、羽泰國際公司所溢付之貨
    款，作為回扣，其金額分別為5,564,384元、242,200元、
    12,900元，致生損害於羽泰精密公司、羽泰國際公司之營業
    利益，嗣因羽泰精密公司、羽泰國際公司之負責人丁○○查
    覺有異，經向偉鋼公司、鉞進公司及富星公司確認屬實，始
    循線查悉上情。
二、案經羽泰精密公司、羽泰國際公司告訴臺灣板橋地方法院檢
    察署檢察官偵查起訴。
    理  由
壹、證據能力有無之認定
一、按被告以外之人於審判外之言詞或書面陳述，除法律有規定
    者外，不得作為證據。又被告以外之人於審判外之陳述，經
    當事人於審判程序同意作為證據，法院審酌該言詞陳述或書
    面陳述作成時之情況，認為適當者，亦得為證據。當事人、
    代理人或辯護人於法院調查證據時，知有第159條第1項不得
    為證據之情形，而未於言詞辯論終結前聲明異議者，視為有
    前項之同意，刑事訴訟法第159條第1項及第159條之5分別定
    有明文。
二、查告訴代表人丁○○於偵查中之指述，以及被告丙○○、甲○○於偵查中之供述（對於被告2 人本身以外之其他被告而
    言），雖均不合刑事訴訟法第159 條之2 、第159 條之3 有
    關傳聞法則例外之要件，惟公訴人、被告甲○○、丙○○就
    前開審判外之言詞陳述，業於本院準備程序中表示對於證據
    能力沒有意見，同意作為證據，本院審酌該等言詞或書面陳
    述作成之情況，核無違法取證及證明力明顯過低之瑕疵，亦
    認為以之作為證據為適當，故依上開規定，前揭告訴代表人
    丁○○於偵查中之指述，以及被告丙○○、甲○○於偵查中
    之供述（對於被告2 人本身以外之其他被告而言），均具有
    證據能力。
三、另按被告以外之人於偵查中向檢察官所為之陳述，除顯有不
    可信之情況者外，得為證據，刑事訴訟法第159 條之1 第2
    項亦有明文。所謂不可信性情況，法院應審酌被告以外之人
    於陳述時之外在環境及情況，例如：陳述時之心理狀況、有
    無受到外力干擾等，以為判斷是否有形式上顯然不可採信之
    依據。查證人乙○○、王建財及簡永富於檢察官偵查時，係
    以證人之身份陳述，其後並經告以具結義務及偽證處罰，命
    證人朗讀結文後具結，係於負擔偽證罪之處罰心理下證述，
    並以具結擔保其供述之真實性，又無受其他不當外力干擾之
    情形，是證人乙○○、王建財及簡永富於偵查中在檢察官面
    前具結所為之證述，查無顯然不可信之情況，依上開刑事訴
    訟法第159 條之1 第2 項規定，自得為證據。
貳、認定本案犯罪事實之證據及理由
一、訊據被告丙○○固供承確有於上開時地以支付下游廠商回扣
    為由，要求偉鋼公司、鉞進公司向羽泰精密公司、羽泰國際
    公司提高產品報價後，再由偉鋼公司、鉞進公司將所取得貨
    款差額，匯入其妻即被告甲○○所有彰化銀行帳戶內之事實
    ，惟堅決否認有何背信之犯行，辯稱：當時是馬來西亞廠商
    YU想要下訂單給羽泰，要求回扣，但是希望透過偉鋼公司給
    ，所以才跟伊到大陸偉鋼公司，回扣的事情是YU向伊及偉鋼
    公司提起，後來YU下單給羽泰，羽泰跟偉鋼公司買，偉鋼公
    司再出貨給馬來西亞YU的公司，當時伊在場只是翻譯的角色
    ，回來之後伊就報告丁○○，因為股權問題，丁○○不想讓
    其他人知道回扣的事，所以才要求用伊太太甲○○的帳戶執
    行公司的業務，後來再由伊從太太甲○○的帳戶裡面提領出
    來，將全部回扣交給馬來西亞的YU，這個回扣是丁○○認同
    下給的，也是他授意的，這樣一來羽泰公司就可以賺錢，整
    件事情羽泰公司丁○○都知情；至於富星公司負責人簡永富
    給伊的12900 元支票，原是要給伊的佣金，但是伊堅決不願
    意收，他們就說要不然就當作伊入厝的紅包，伊說只收這次
    ，下次不會要云云。經查：
（一）被告丙○○以支付下游廠商回扣為由，要求偉鋼公司、鉞
      進公司向羽泰精密公司、羽泰國際公司提高產品報價後，
      再由偉鋼公司、鉞進公司將所取得貨款差額，於附表一、
      二所示之時間，匯入其妻即被告甲○○所有彰化銀行帳戶
      內一節，除業據其於本院審理時坦承不諱，核與告訴代表
      人丁○○於偵查中所指述之情節相符，並經證人即偉鋼公
      司負責人乙○○、鉞進公司負責人王建財分別於偵查中及
      本院審理時證述明確，此外復有偉鋼公司以謝淑貞、謝淑
      珠及黃文洲名義匯款至甲○○帳戶內之匯款申請書回條聯
      影本8 張（即告證三）、丙○○93至96年間經手偉鋼公司
      採購單、偉鋼公司原始報價單、丙○○收取回扣明細與報
      價資料索引表1 份（即告證六至告證九）、丙○○95年至
      97 年 間經手富星公司採購單、富星公司原始報價單、丙○○收取回扣明細與報價資料索引表1 份（即告證十、十
      之一、十之二）、丙○○親筆簽名後傳真予羽泰公司坦承
      收受回扣之明細表1 張（即告證五）、甲○○所有彰化商
      業銀行帳戶之存摺存款帳戶資料及交易明細查詢1 份（即
      告證十九）附卷可佐證，足堪認定與事實相符，核先敘明
      。
（二）其次，證人乙○○於偵查中已明確具結證稱：伊自93年底
      、94年間起與丙○○接觸，丙○○代表羽泰精密公司與伊
      接洽，丙○○與伊接洽業務時，有提及外籍人士YU，當時
      與丙○○交易幾次後，丙○○於大陸時有介紹馬來西亞人
      YU與伊認識，並帶YU至伊工廠參觀，丙○○稱YU係馬來西
      亞之採購，丙○○並要求以後報價後，他將回填更正之價
      格，此價格即係YU需要之回扣，因YU不諳中文，上開要求
      內容均由丙○○轉述，伊才開始配合丙○○更改價格，上
      述YU與羽泰間關係均由丙○○到廠參觀時所告知，伊與丙○○接洽並無向羽泰公司求證過，伊係於97年間經由羽泰
      公司負責人告知，始知悉回扣係丙○○自行取得，丙○○
      向伊收取回扣過程中，並沒有其他人與伊接洽，當時丙○○提供其妻帳戶供伊匯款回扣等語；嗣於本院審理時更進
      一步具結證稱：「（審判長問：你們向羽泰公司提出的報
      價，是否與羽泰公司向你們採購的金額不同？）我們實際
      收的是一樣，比如我們報的單價是壹佰元，他們回簽過來
      的單價可能是120 元，我們實收還是100 元，中間的差價
      是匯入被告指定的帳戶。」、「（審判長問：為何你會同
      意丙○○用此方式報價？）當初我與羽泰公司開始接觸時
      ，有做幾筆生意，丙○○帶了一位馬來西亞的人到我們大
      陸工廠參觀，他們都說英文，我聽不懂，後來丙○○說該
      人是馬來西亞公司的採購，說要回扣，叫我們以後做帳，
      報多少他會回填多少，多的部分是要給那位馬來西亞的人
      。」、「（審判長問：該名馬來西亞的人名為何？）應該
      是YU，我只是聽丙○○這樣叫他，不知道他真正的姓名。
      」、「（審判長問：介紹認識後，你們公司是否曾經直接
      出貨到該馬來西亞公司？）有，有些訂單是直接指定我們
      寄到馬來西亞的地址去，有些訂單還是寄到臺灣的羽泰公
      司，他們再去處理。」、「（審判長問：直接出貨到馬來
      西亞部分，你們貨款是否還是由羽泰公司支付？）是，不
      管是出貨到馬來西亞或是出貨到臺灣，貨款都是羽泰公司
      支付。」、「（審判長問：你是如何計算要匯款給丙○○
      的回扣？）都是我們報價，他回填過來增加的部分，就是
      我們要匯還給丙○○的部分。每個月結算一次，我們收到
      羽泰公司的票到期兌現後才會把款項匯給丙○○。」、「
      （審判長問：是由何人回填採購單給你們？）我們都是跟
      羽泰公司的丙○○接洽，他們回填後，我們不會去注意是
      何人填的。我們跟羽泰公司接洽的窗口就是丙○○。」等
      語，是證人乙○○不僅先後說法始終如一，且經被告丙○○當庭與其對質詢問之結果，亦無任何明顯瑕疵而不可採
      信之情況，堪認與事實相符。由是可知，有關馬來西亞人
      YU向偉鋼公司要求收取回扣之事，實際上一直係由被告丙○○片面轉達第三人YU之意願而已，是否確有其事？以及
      被告丙○○代為收取回扣後之金錢流向為何？是否確有交
      付予馬來西亞人YU？均無一能加以證實，已難輕信被告丙○○所言可採。再參諸被告被告丙○○於偵查中曾供稱：
      「（檢察官問：究竟何時洽談回扣事宜，何時前往馬來西
      亞交付回扣？）93年初與YU前往大陸處理額外回扣之事，
      從此時起每年前往馬來西亞2、3次。1次均交付1萬多至3
      萬多元美金，金額不等。每次前往馬來西亞交錢，YU會告
      知我要帶多少錢給YU，我則依要求辦理。」、「（檢察官
      問：究竟收到多少回扣，怎麼會由YU決定？）因回扣金額
      係YU計算，我並未計算，且我幫YU處理此事，YU亦有另行
      給我回扣，我毋庸將帳戶所收回扣全數交付YU」云云，嗣
      於本院審理時亦供稱：「（審判長問：你如何把傭金款項
      交給YU？）帶現金去馬來西亞給YU。」、「（審判長問：
      你要帶去給YU的現金從何而來？）我會小額提款每次領三
      萬元，趁有到機場時，換成美金，再帶美金去馬來西亞。
      」、「（審判長問：是否都是從甲○○彰化銀行淡水分行
      帳戶提領？）是，沒有從別的帳戶提領。」、「（
      審判長問：如何結算要給YU的傭金？）我不知道，YU會打
      電話告訴我金額，我去之前會打電話給YU，他會告訴我金
      額。」、「（審判長問：你如何知道YU講的金額是否正確
      ？）我不太管，因為這不是我的錢。」云云，惟依被告丙○○供述其每次均係帶1 萬至3 萬多元之美金至馬來西亞
      交給YU之情節可知，其兌換美金前之所持有現金高達新臺
      幣30萬至100 萬元不等，卻不於動身前往馬來西亞之前一
      次至銀行提領完畢，再直接兌換成美金，反而係先以「每
      次3 萬元」現金方式提領，之後再利用至「機場」之便，
      分次兌換成多筆美金，殊不合常理；更何況，被告丙○○
      所指馬來西亞人YU既非告訴人羽泰精密公司、羽泰國際公
      司與大陸偉鋼公司交易相對人之一方，若非經由被告丙○○有意洩露雙方原先報價與正式成交價的差額，以及每次
      交易訂貨之數量，則馬來西亞人YU豈有可能自行計算每次
      應收取回扣之金額，再要求被告丙○○帶至馬來西亞進行
      交付？是被告丙○○猶一再聲稱其不知要給YU之回扣（即
      傭金）如何結算，都是由YU告訴其金額，顯然有所保留，
      其刻意迴避知悉實際上如何結算回扣金額之心態，昭然若
      揭，若非其本身即為主導收取回扣之行為人，何需如此？
      足徵被告丙○○上開所辯其每次均係依YU指示之金額，分
      次提領新臺幣現金兌換成美金後，再將回扣款項分別帶至
      馬來西亞交付予YU之說法，實難憑輕信。
（三）再者，證人即告訴人公司負責人丁○○於本院審理時亦具
      結證稱：「（審判長問：被告丙○○在羽泰公司擔任何職
      務？）他一開始是業務員，後來晉升為業務副理，後來是
      業務經理。」、「（審判長問：業務經理處理採購的權限
      範圍為何？）我們公司不大，所以業務經手的詢價都是業
      務經理自己跟廠商詢價、報價。」、「（審判長問：羽泰
      公司決定的報價，是否要經過你同意？）要。」、「（審
      判長問：你是否知悉羽泰公司與偉鋼模具公司之間往來的
      報價金額？）之前我們的報價都是業務經手後拿給我核可
      ，所以我並不是很清楚他們的報價情形。」、「（審判長
      問：丙○○有無跟你報告過YU要求回扣的事情？）沒有。
      」、「（審判長問：你們公司是否有授權業務主管可以同
      意支付其他往來廠商的採購人員回扣？）我們公司沒有授
      權業務人員同意這樣的事情。就算要支付這些費用，也要
      經過公司處理。」、「（審判長問：你是如何得知丙○○
      有從偉鋼公司、富星公司、鉞進公司收取回扣之事？）97
      年3 、4 月間，我們已經搬到新的工廠半年，發現一些採
      購單的成本與我們能夠取得的金額已經有一段相當大的差
      距，發現成本很高，我就覺得不對勁，我就先打電話問偉
      鋼公司的乙○○，要求他提供他們的報價單給我們，發現
      他們的報價與我們的採購價格不同。」、「（審判長問：
      乙○○如何提供原始報價單給你們？）我問乙○○為何報
      價這麼高，他說另外有壹張報價，是丙○○要求他把報價
      提高，我才知道這件事情，我問這些錢匯到哪裡去，他說
      是匯到甲○○的帳戶。」、「（審判長問：你是否有向鉞
      進公司及富星公司的負責人求證回扣之事？）有。我與偉
      鋼公司確認後，我就問鉞進公司的王建財及富星公司的簡
      永富，他們二人都說羽泰的業務丙○○有跟他們要求提高
      報價，再把差額匯入甲○○的帳戶。」等語，核與證人乙○○於本院審理時具結證稱：「（審判長問：是否曾經為
      了支付回扣之事，與羽泰公司丙○○以外之人聯絡？）沒
      有。我從頭到尾都是與丙○○聯繫。」、「（審判長問：
      為何你沒有將要支付回扣給馬來西亞人的事情，告訴丁○○？）因為一開始我認為模具這塊是丙○○負責，且丁○○說丙○○是他一手栽培，對他很信任，所以我才沒有跟
      丁○○說這件事，且丙○○告訴我說支付回扣是丁○○同
      意的，所以我就沒有特別去求證。」、「（受命法官問：
      丁○○是在何情況下，告知你丙○○有收回扣？）他打電
      話跟我說，他說為何我們的東西都報價這麼高，我說沒有
      ，丁○○就問我某項產品的價錢，我就說我們的報價，丁○○才發現價格差很多，且丁○○告訴我說另外有一家公
      司與丙○○談回扣的事情，問我知不知道，我告訴他多出
      來的單價是羽泰公司的人填寫的，且是要給馬來西亞的YU
      ，丁○○說沒有這件事情，我才趕快回台處理這件事情。
      」等語大致相符，如此則告訴人羽泰精密公司、羽泰國際
      公司負責人丁○○是否知悉並授意被告丙○○收取回扣後
      轉交付予馬來西亞人YU，誠值懷疑；再佐以被告丙○○先
      前於偵查中原係供稱：「（檢察官問：為何與YU前往偉鋼
      公司處理訂單，並同意YU另行向偉鋼公司收取回扣？）因
      我知悉CAMCAR有其他產品需求，我為替公司爭取其他訂單
      ，故針對偉鋼公司配合YU處理回扣之事，但此事公司並不
      知情，此外我認為此行為對公司無害，因錢非羽泰公司支
      付。」、「（檢察官問：何以匯款至甲○○帳戶？）當初
      YU希望不要讓第三人知情，希望以我帳戶處理，故我向妻
      子甲○○借用帳戶作為偉鋼公司匯入回扣後，領款帶至馬
      來西亞交付YU。」云云，惟嗣於本院準備程序時又改稱：
      因為股權問題，丁○○不想讓其他人知道回扣的事，所以
      才要求用伊太太甲○○的帳戶執行公司的業務，後來再由
      伊從太太甲○○的帳戶裡面提領出來，將全部回扣交給馬
      來西亞的YU，這個回扣是丁○○認同下給的，也是他授意
      的云云，是以被告丙○○就有關馬來西亞人YU向偉鋼公司
      收取回扣一事，告訴人羽泰精密公司、羽泰國際公司負責
      人丁○○是否知情？以及何以另外需要進一步利用其妻甲○○所有彰化銀行帳戶供收受回扣匯款之用？其先後說法
      反覆不一，自相矛盾，益見足認被告丙○○上開所辯其向
      偉鋼公司收取匯款及利用其妻甲○○彰化銀行帳戶供匯入
      回扣款項一事，係經告訴人羽泰精密、羽泰國際公司負責
      人丁○○授意下所為，無非係一時卸責之詞，亦不足採信
      。
（四）另被告丙○○雖一再辯稱富星公司負責人簡永富所交付之
      12900 元支票，後來係作為入厝紅包，其並非收取回扣云
      云，惟查：證人簡永富於偵查中已具結證稱：當時因羽泰
      向伊公司訂貨，伊以傳真報價800 元予羽泰，之後丙○○
      卻以900 元下單，此部分非經伊要求，此次交易伊共出貨
      129 顆鎢鋼模，伊以900 元請款後，直接將多餘款項1 萬
      2900元以支票交付丙○○，因對方以900 元下單，多餘款
      項非伊所得，遂退還承辦人丙○○，丙○○如何處理，伊
      不清楚，羽泰公司有查詢上開情事，伊將上情全數如實告
      知等語，核無被告丙○○所指該12900 元支票係作為入厝
      紅包之事實，且被告丙○○於偵查中及本院準備程序時亦
      供承確有將富星公司之出貨報價由800 元提高為900 元加
      以訂貨，以及富星公司負責人表示要支付回扣之事實，參
      以被告丙○○所收受上開支票之面額為12900 元，復核與
      上開證人簡永富於偵查中明確證稱：當時共出貨129 顆鎢
      鋼模，每顆價差100 元，共計12900 元等語，其二者金額
      完全相符，而富星公司對於該次提高報價後所可取得之貨
      款，扣除交付予被告丙○○之12900 元支票後，與原先報
      價所可取得之貨款，並無不同，絲毫未獲取任何提高報價
      後之利益，若非被告丙○○事先即有意使富星公司以上開
      提高報價後之貨款差額作為回扣，富星公司豈有可能即以
      該貨款差額「12900 元」作為「佣金」或「入厝紅包」之
      理？是被告丙○○猶一再辯稱其並未向富星公司收取回扣
      之說詞，無非卸責之詞，委不足採信。
（五）況且，被告丙○○曾主動傳真其任職期間所收受之廠商回
      扣明細表予告訴人羽泰精密公司、羽泰國際公司一情，有
      被告丙○○親筆簽名並註明「羽泰業務丙○○在羽泰公司
      收受之廠商回扣明細」等字樣於其上之明細表傳真影本1
      張附卷可參，觀諸該回扣明細表所載內容，不僅並無隻字
      片語提及所收取之回扣係欲支付馬來西亞人YU之用，同時
      該回扣明細表所載被告丙○○收取回扣之日期及金額，亦
      核與卷附被告丙○○之妻甲○○所有彰化銀行存摺存款帳
      戶資料及交易明細查詢所示收受匯款日期及金額大致相符
      ，設若被告丙○○確係受馬來西亞人YU之委託，代為向偉
      鋼公司等收取回扣，並經手轉交回扣之事宜，且係經由羽
      泰精密公司、羽泰國際公司負責人丁○○授意而為之，則
      被告丙○○有何必要另行傳真上開收取回扣明細表予告訴
      人羽泰精密公司、羽泰國際公司負責人丁○○，且何以未
      嚴正表明上述作為係經公司負責人授意下所為之立場？堪
      信被告丙○○上開所辯，無非係臨訟卸責之詞，尚難以採
      信。至被告丙○○雖於本院審理時辯稱：伊並未傳真該張
      收受回扣明細，其下方簽名係伊字跡，但並不是伊所寫云
      云，惟查：被告丙○○於本院準備程序時對於上開親自簽
      名於其上之收受回扣明細表傳真影本部分之真實性，從未
      主張有何遭偽造或變造之情事，且其先前於本院97年度重
      訴字第210號民事事件審理時，亦自始不否認該收受回扣
      明細表傳真影本形式、實質之真實性，分別有本院97年度
      重訴字第210號民事事件97年7月4日、97年8月1日、97年
      10 月21日言詞辯論筆錄影本及民事判決書各1份在卷可按
      ，是被告丙○○嗣後空言辯稱其並未傳真該明細表，亦未
      簽名於其上之說詞，顯不足採信，自無從憑為其有利之認
      定。
（六）綜上所述，被告丙○○所辯上開諸節，俱不足採信，是其
      確於附表一至三所示之時間非法收取回扣之背信犯行，均
      堪予認定，是以本件事證明確，應依法論科。
二、核被告丙○○所為，係犯刑法第342 條第1 項之背信罪。又
    其自93年7 月起至96年10月止，利用其任職羽泰精密公司、
    羽泰國際公司內擔任業務經理等職務，負責向上游原料廠商
    辦理採購事宜之相同機會，一再要求偉鋼公司等提高產品報
    價，並將提高報價後之差額，匯入其妻即被告甲○○所有彰
    化銀行帳戶內，藉以收取回扣，顯係基於同一意圖為自己不
    法所有之多次行為，自然意義上雖為數行為，然客觀上具有
    時間、空間緊密、接續性質，主觀上均係基於同一犯意而反
    覆、繼續實行，依社會通念，法律上應僅為一總括之評價，
    而為包括一罪之集合犯。至公訴意旨認被告丙○○先後多次
    背信之犯行，時間緊接，所犯均屬構成要件相同之罪，顯係
    基於概括犯意反覆為之，應依修正前刑法第56條連續犯之規
    定論以一罪，並加重其刑，則容有未洽，附此敘明。爰審酌
    被告丙○○先前未曾受任何罪刑之宣告（有臺灣高等法院被
    告前案紀錄表1 份附卷可參），素行良好，惟其利用獲得告
    訴人公司負責人丁○○信任之機會，為求一已私利，竟一再
    向告訴人公司之上游原料廠商偉鋼公司等收取回扣，期間長
    達3 年之久，其不法取得之利益高達5 百多萬元，已嚴重侵
    害告訴人公司之營業利益，惡性不輕，復參酌其犯罪之動機
    、目的、手段、對告訴人公司造成損害之程度，以及於事發
    後自始否認犯行，且迄未能與告訴人公司達成和解，並賠償
    告訴人公司損失，犯後態度不佳等一切情狀，量處如主文所
    示之刑，以資懲儆。
三、至公訴意旨雖以被告丙○○向偉鋼公司、鉞進公司及富星公
    司佯稱欲支付回扣予下游廠商回扣為由，致使偉鋼公司、鉞
    進公司及富星公司負責人均陷於錯誤，乃於附表一至三所示
    時間，將附表一至三所示之金額，分別匯入被告丙○○之妻
    甲○○所有彰化銀行帳戶內，或交付支票予被告丙○○，因
    認被告丙○○另涉犯刑法第339 條第1 項之詐欺取財罪嫌，
    惟查：偉鋼公司、鉞進公司及富星公司交付予被告丙○○如
    附表一至三所示之回扣金額，均係依原始報價與提高報價後
    之差額加以計算，對於偉鋼公司等而言，其所交付予被告丙○○之回扣款項，自始不屬於該等公司所有，而係羽泰精密
    公司、羽泰國際公司所溢付之款項，其後係交付予被告丙○○作為「回扣」之用途，應認全屬於被告丙○○對於告訴人
    公司實施背信行為之不法所得，是偉鋼公司等將上開款項交
    付予被告丙○○，自不能認定係因被告丙○○施用詐欺陷於
    錯誤而為之，是被告丙○○所為核與刑法詐欺取財罪之構成
    要件，尚有未合，其不另成立該罪自明，是此部分公訴意旨
    亦容有誤會，末此敘明。
參、被告甲○○無罪部分
一、公訴意旨另以：被告甲○○係被告丙○○之配偶，其2 人竟
    共同基於意圖為自己不法所有之犯意聯絡，自93年7 月間（
    起訴書誤載為93年2 月）起至96年10月間止，於附表所示之
    報價時間，由被告丙○○假借職務上之機會，違背其任務，
    假藉羽泰精密公司、羽泰國際公司必須支付回扣予下游廠商
    之承辦人員為由，一再要求上游原料廠商即偉鋼公司、鉞進
    公司及富星公司提高產品報價，並於羽泰精密公司、羽泰國
    際公司依該提高報價後之金額支付貨款予上開偉鋼、鉞進公
    司及富星公司後，將所溢收之款項直接匯至被告甲○○所開
    設之彰化銀行存款帳戶內，用以支付回扣，致使偉鋼公司、
    鉞進公司及富星公司負責人陷於錯誤，乃依指示於附表一、
    二所示之時間，將附表一、二所示金額，分別匯入丙○○之
    妻甲○○所開設之彰化銀行帳戶內，以及交付附表三所示之
    12,900元之支票予被告丙○○，再由被告丙○○轉交存入其
    妻即被告甲○○上開彰化銀行帳戶內兌現（起訴書誤載為均
    匯入被告甲○○所開設之上開彰化銀行帳戶內），以此方式
    分別向偉鋼公司、鉞進公司及富星公司收取告訴人羽泰精密
    公司及羽泰國際公司所溢付之貨款，其金額分別為5,564,38
    4 元、242,200 元、12,900元，致生損害於告訴人羽泰精密
    公司及羽泰國際公司之商業利益，因認被告甲○○亦涉犯刑
    法之背信及詐欺取財罪嫌云云。
二、按犯罪事實應按證據認定之，無證據不得認定犯罪事實；不
    能證明被告犯罪或其行為不罰者，應諭知無罪之判決。刑事
    訴訟法第154條第2項、第301條第1項定有明文。又認定犯罪
    所憑之證據，雖不以直接之證據為限，間接證據亦包含在內
    ，然而無論直接證據或間接證據，其為訴訟上之證明，須於
    通常一般人均不致有所懷疑，而得確信其為真實之程度者，
    始得據為有罪之認定，倘其證明尚未達於此一程度，而有合
    理之懷疑存在時，事實審法院已就其心證上理由予以闡述，
    敘明其無從為有罪之確信，因而為無罪之判決，尚不得任意
    指為違法，此有最高法院82年臺上字第 163號判決、76年臺
    上字第4986號、30年上字第 816號等判例意旨可資參照。又
    刑事訴訟法第 161條已於91年2月8日修正公布，修正後同條
    第 1項規定：檢察官就被告犯罪事實，應負舉證責任，並指
    出證明之方法。因此，檢察官對於起訴之犯罪事實，應負提
    出證據及說服之實質舉證責任。倘其所提出之證據，不足為
    被告有罪之積極證明，或其闡明之證明方法，無從說服法官
    以形成被告有罪之心證，基於無罪推定之原則，自應為被告
    無罪判決之諭知，最高法院92年度臺上字第 128號亦著有判
    例可為參照。
三、本件公訴人認被告甲○○亦涉有上開共同背信及詐欺取財罪
    之犯行，無非僅係以被告甲○○坦承確有提供其所有彰化銀
    行帳戶予被告丙○○作為匯入回扣款項之用，核與被告丙○○於偵查中之供述相符，並有甲○○所有彰化商業銀行帳戶
    之存摺存款帳戶資料及交易明細查詢1份（即告證十九）、
    丙○○於95年8、9月使用羽泰精密、羽泰國際公司所有電腦
    與被告甲○○進行MSN之對話紀錄1份（即告證14、14之1至
    14 之4）附卷可佐證。訊據被告甲○○固不否認有提供其所
    有彰化銀行帳戶予被告丙○○使用之事實，惟堅決否認有何
    共同背信及詐欺之犯行，辯稱：伊是家庭主婦，在家帶小孩
    ，對於丙○○的工作，伊不清楚，丙○○有說他要跟別人合
    夥做生意，所以才提供彰化銀行淡水分行帳戶給丙○○使用
    ，該帳戶是伊原本匯入薪水的帳戶，伊那時沒有工作所以沒
    有使用，該彰化銀行淡水分行帳戶裡的錢是丙○○自己在使
    用的；此外，伊曾在丙○○所開設之品濂公司任職，期間僅
    1 、2個月，工作內容僅係為丙○○收受傳真，當時在家收
    傳真後有以MSN詢問丙○○應如何處理等語。經查：
（一）卷附被告甲○○所有彰化商業銀行帳戶自93年1 月1 日至
      97 年5月29日交易明細查詢1 份，除有偉鋼公司等廠商匯
      入回扣款項之外，亦有關於保險費用繳交、薪資轉存、投
      資基金扣款、全國性費用繳交等日常用途使用，惟該帳戶
      實際使用人為何，仍有待進一步釐清，尚難僅以該帳戶之
      名義人為被告甲○○，即逕予推論其亦為實際使用人，就
      此而言，被告丙○○於本院審理時已具結證稱：「（審判
      長問：你是否有告訴甲○○要使用她的帳戶匯入傭金？）
      沒有。」、「（審判長問：甲○○是否有問過你為何帳戶
      內有如此大筆的款項匯入？）有，我跟她說我跟別人合夥
      做生意，會有資金進出。」、「（審判長問：該帳戶的存
      摺及提款卡是何人保管？）提款卡在我手上，存摺很少用
      ，是放在家裡固定的地方，存摺的印鑑章是由甲○○保管
      。」、「（審判長問：你是否有授權甲○○使用該帳戶內
      的款項？）我有請甲○○幫我處理事情時，才會請甲○○
      用該帳戶裡面的錢。」等語，核與被告甲○○於本院審理
      時供稱：「（審判長問：上開帳戶的存摺、提款卡及印章
      是何人使用？）提款卡是丙○○拿去，如果他要處理事情
      沒有時間就會請我處理，印章在我這裡，存摺有時丙○○
      會拿去刷，有時也會叫我去看  看存摺的往來情形，通常
      都是他沒有時間就會叫我去做。」等語大致相當，且衡諸
      一般社會常情，夫妻間相互使用他方銀行帳戶，作為個人
      或家庭生活開銷之存提款用途，應屬常見之事，難認有何
      違反常理之處，而公訴人復未就被告甲○○於本件案發期
      間，亦係上開彰化銀行帳戶之實際使用人一事，提出進一
      步具體事證以實其說，應認被告甲○○所辯被告丙○○方
      為上開彰化商業銀行帳戶實際使用人之說法，尚值採信。
      準此，則被告甲○○既已將該彰化銀行帳戶交付予被告丙○○實際支配使用，其是否確實知悉該彰化銀行帳戶係被
      告丙○○作為收受回扣匯款之用，已非全然無疑。
（二）其次，被告丙○○、甲○○於95年8 、9 月間，雖曾分別
      以「Nelson」、「lean」之英文名字使用電腦網路即時通
      訊軟體MSN 進行以下之對話內容：
    「‧‧‧
      丙○○：偉鋼有傳資料嗎？
      甲○○：為什麼 沒有
      丙○○：因為出貨了
              要給我們資料作帳
      甲○○：又還沒收到錢
      ‧‧‧」（95年8 月23日下午10時17分許至10時19 分
      許，參見偵一卷第534 頁）
   「 ‧‧‧
      甲○○：鉞進的怎麼還沒出
      丙○○：到期了嗎。
      ‧‧‧」（95年9 月4 日上午9 時35分許至9 時36分許，
      參見偵一卷第538 頁）
   「 ‧‧‧
      甲○○：可是不是已經出貨了嗎
              美金嗎
              $1315SD-GR3-100 還沒算
      丙○○：ok
      甲○○：唉真少」
      ‧‧‧」（95年9 月4 日上午9 時29分許至9 時55分許，
      參見偵一卷第538 頁）等節，有被告丙○○、甲○○MSN
      對話紀錄1 份附卷可稽，惟查：被告丙○○初於偵查中已
      供稱：伊與甲○○上開進行MSN 對話內容涉及工作交易部
      份，係伊設立品濂實業有限公司（下稱品濂公司）所為業
      務內容，至於甲○○部分因係品濂公司員工，故伊告知工
      作事項及應如何處理等語，而該MSN 通話中提及偉鋼、鉞
      進公司部分，即係品濂公司與上開公司之交易內容，與告
      訴人公司無涉等語；嗣於本院審理時更進一步具結證稱：
      「（審判長問：你是否會請甲○○幫你處理羽泰公司採購
      及訂單的事情？）不會。」、「（審判長問：提示上開偵
      卷第531 頁至538 頁，該MSN 代號為LEANN 是何人？《提
      示並告以要旨》甲○○。」、「（審判長問：為何甲○○
      會提到偉鋼、鉞進等公司名稱？）因為95年間我有另開設
      品濂公司，我有請甲○○處理品濂公司的出貨事宜。」、
      「（檢察官問：提示上開偵卷第534 頁你說MSN 提到偉鋼
      公司是因為品濂公司，為何要在內容提到羽泰公司？《提
      示並告以要旨》上面有提到DHL 的空白提單，我是請甲○○參照羽泰的方式寫提單。」等語，核與被告甲○○所為
      上開辯解情節大致相當，尚難率予否認其真實性；又被告
      丙○○確於95年6 月間自行設立品濂公司，且於同年8 、
      9 月間另以品濂公司名義與偉鋼公司、鉞進公司進行交易
      往來一事，有品濂公司之臺北縣政府營利事業登記證影本
      （95年6 月6 日經核淮設立登記）、財政部臺灣省北區國
      稅局新莊稽徵所95年12月5 日北區國稅新莊三字第095301
      0560號函影本、TFS 公司電子郵件訂購單影本（95年9 月
      11日、9 月18日）、品濂公司採購單影本（記載交貨日期
      為9 月5 日）、DHL 貨運公司提貨單影本（95年9 月8日
      、9 月25日）、鉞進公司出貨單影本（95年9 月12日、9
      月21日）、偉鋼公司出貨單（95年9 月12日、9 月21日）
      、偉鋼公司出貨給品濂公司之檢驗單影本（95年8 月）、
      品濂公司出貨給TFS 公司之出貨單影本（95年9 月7 日、
      9 月8 日）附卷可按，且參諸上開MSN 對話紀錄之中，被
      告丙○○、甲○○亦另有下述之對話內容：
   「 ‧‧‧
      甲○○：提單的3欄COMPANY NAME是
              018622嗎？
      丙○○：是yu公司
              是的
              2是品濂
      甲○○：那你為什麼不填好
              DHL會填嗎？
      丙○○：dhl會拿空白提單我們要填
      ‧‧‧」（（95年8 月23日下午10時33分許至10時39分許
      ，參見偵一卷第354 頁）等語，堪信被告丙○○、甲○○
      於上開MSN 對話內容中所提到與偉鋼公司、鉞進公司之交
      易往來，乃係被告丙○○於95年6 月間自行設立品濂公司
      後之同年8 、9 月間，另以品濂公司名義與偉鋼公司、鉞
      進公司進行交易時，由被告甲○○代為處理進出貨相關事
      宜之情形，是被告甲○○辯稱：當時是丙○○要離職，請
      伊幫忙作客戶的單據，都是品濂公司的業務，伊不懂才會
      用MSN 問丙○○等語，洵屬有據，堪值採信。
（三）況且，即便由上開被告丙○○、甲○○之MSN 對話紀錄何
      知，被告甲○○對於被告丙○○任職於羽泰精密公司、羽
      泰國際公司期間，亦有與偉鋼公司、鉞進公司進行交易往
      來之情事，並非毫不知情，惟其就被告丙○○如何利用其
      職務上之機會，假藉必須支付回扣予下游廠商之承辦人員
      為由，以要求偉鋼公司等提高產品報價之方式，進而向該
      等公司收取回扣一事，與被告丙○○之間，究有何犯意聯
      絡及行為分擔，尚乏進一步積極證據加以證明，自難僅以
      被告丙○○利用其妻即被告甲○○所有彰化銀行帳戶作為
      其收受回扣匯款之用，以及被告甲○○知悉被告丙○○任
      職期間有與偉鋼公司、鉞進公司交易往來之事實，即逕予
      推論被告甲○○亦有參與被告丙○○上開非法收取回扣之
      背信犯行。
四、綜上諸情參互以析，本件因被告甲○○供稱其所有彰化銀行
    帳戶交付予被告丙○○使用之情形，與被告丙○○以證人身
    分作證時之證詞大致相符，應值採信，足徵被告甲○○並非
    該帳戶之實際使用人，無從認定其確實知悉該帳戶內所有進
    出款項之來源及用途，且被告丙○○、甲○○於95年8 、9
    月間使用電腦網路即時通訊軟體MSN 進行對話之內容中，雖
    曾提及「偉鋼」、「出貨」及「鉞進」等字眼，惟被告丙○○既已於95年6 月間自行設立品濂公司，是其另以品濂公司
    名義與偉鋼公司、鉞進公司進行交易，並由被告甲○○代為
    處理進出貨之相關事宜，要非難以想像之事，尚難逕以認定
    被告丙○○當時係以羽泰精密公司、羽泰國際公司名義，與
    偉鋼公司、鉞進公司進行交易往來，且被告甲○○知悉並參
    與被告丙○○私下向該等公司收取回扣之事實等情，是以公
    訴人所舉事證，尚有合理性之懷疑存在，致使無從說服本院
    確信被告甲○○亦有公訴意旨所指之背信罪嫌，則揆諸首開
    法條規定及裁判先例意旨，本件既不能證明被告甲○○犯罪
    ，自應由本院就被告甲○○部分為無罪之諭知，以昭審慎。
據上論斷，應依刑事訴訟法第299 條第1 項前段、第301 條第1
項，刑法第342 條第1 項，判決如主文。
本案經檢察官張瑞玲到庭執行職務。
中    華    民    國    99    年    6     月    14    日
                         刑事第十八庭
                               審判長法  官   汪怡君
                                     法  官   楊筑婷
                                     法  官   楊仲農
上列正本證明與原本無異。
如對本判決不服，應於送達後10日內，向本院提出上訴狀。
（上訴狀應記載具體上訴理由並應抄附繕本）
                                     書記官   陳香君
中    華    民    國    99    年    6     月    18    日
附錄本判決論罪之法律條文：
中華民國刑法第342條
（背信罪）
為他人處理事務，意圖為自己或第三人不法之利益，或損害本人
之利益，而為違背其任務之行為，致生損害於本人之財產或其他
利益者，處 5 年以下有期徒刑、拘役或科或併科 1 千元以下罰
金。
前項之未遂犯罰之。
 附表一
┌───────────────────────────────┐
│偉鋼公司部分                                                  │
├──┬──────┬────┬──────┬─────┬───┤
│編號│溢付貨款公司│報價日期│匯入回扣日期│匯入回扣金│匯款人│
│    │            │        │            │額（新臺幣│      │
│    │            │        │            │）        │      │
├──┼──────┼────┼──────┼─────┼───┤
│  1 │羽泰精密公司│93年7 月│            │          │      │
├──┼──────┼────┤            │          │      │
│  2 │羽泰精密公司│93年8 月│            │          │      │
├──┼──────┼────┤94年2 月2 日│ 87,400元 │乙○○│
│  3 │羽泰精密公司│93年9 月│            │          │      │
├──┼──────┼────┤            │          │      │
│  4 │羽泰精密公司│93年10月│            │          │      │
├──┼──────┼────┼──────┼─────┼───┤
│  5 │羽泰精密公司│93年11月│            │          │      │
├──┼──────┼────┤94年5 月4 日│ 52,888元 │乙○○│
│  6 │羽泰精密公司│93年12月│            │          │      │
├──┼──────┼────┼──────┼─────┼───┤
│  7 │羽泰精密公司│94年1 月│            │          │      │
├──┼──────┼────┤94年6 月22日│100,765元 │乙○○│
│  8 │羽泰精密公司│94年2 月│            │          │      │
├──┼──────┼────┼──────┼─────┼───┤
│  9 │羽泰精密公司│94年3 月│            │          │      │
├──┼──────┼────┤            │          │      │
│ 10 │羽泰精密公司│94年4 月│            │          │      │
├──┼──────┼────┤94年10月12日│ 81,040元 │乙○○│
│ 11 │羽泰精密公司│94年5 月│            │          │      │
├──┼──────┼────┤            │          │      │
│ 12 │羽泰精密公司│94年6 月│            │          │      │
├──┼──────┼────┼──────┼─────┼───┤
│ 13 │羽泰國際公司│94年7 月│94年12月1 日│149,190元 │謝淑珠│
│    │            │        │            │          │      │
├──┼──────┼────┼──────┼─────┼───┤
│ 14 │羽泰國際公司│94年8 月│95年1 月4 日│131,326元 │謝淑珠│
├──┼──────┼────┼──────┼─────┼───┤
│ 15 │羽泰國際公司│94年9 月│95年2 月14日│456,461元 │謝淑珠│
├──┼──────┼────┼──────┼─────┼───┤
│ 16 │羽泰國際公司│94年10月│95年3 月7 日│180,199元 │謝淑珠│
├──┼──────┼────┼──────┼─────┼───┤
│ 17 │羽泰國際公司│94年11月│            │          │      │
├──┼──────┼────┤95年5 月4 日│195,175元 │謝淑珠│
│ 18 │羽泰國際公司│94年12月│            │          │      │
├──┼──────┼────┼──────┼─────┼───┤
│ 19 │羽泰國際公司│95年1 月│95年6 月2 日│162,760元 │謝淑貞│
├──┼──────┼────┼──────┼─────┼───┤
│ 20 │羽泰國際公司│95年2 月│95年7 月11日│307,644元 │謝淑珠│
├──┼──────┼────┼──────┼─────┼───┤
│ 21 │羽泰國際公司│95年3 月│95年8 月15日│451,774元 │謝淑珠│
├──┼──────┼────┼──────┼─────┼───┤
│ 22 │羽泰國際公司│95年4 月│95年9 月6 日│238,984元 │謝淑珠│
├──┼──────┼────┼──────┼─────┼───┤
│ 23 │羽泰國際公司│95年5 月│95年10月12日│317,235元 │謝淑貞│
├──┼──────┼────┼──────┼─────┼───┤
│ 24 │羽泰國際公司│95年6 月│95年11月9 日│192,113元 │謝淑貞│
├──┼──────┼────┼──────┼─────┼───┤
│ 25 │羽泰國際公司│95年7 月│95年12月5 日│192,715元 │謝淑貞│
├──┼──────┼────┼──────┼─────┼───┤
│ 26 │羽泰國際公司│95年8 月│96年1 月9 日│ 13,850元 │謝淑貞│
├──┼──────┼────┼──────┼─────┼───┤
│ 27 │羽泰國際公司│95年10月│96年3 月5 日│144,920元 │謝淑貞│
├──┼──────┼────┼──────┼─────┼───┤
│ 28 │羽泰國際公司│95年11月│96年3 月30日│ 47,690元 │謝淑珠│
├──┼──────┼────┼──────┼─────┼───┤
│ 29 │羽泰國際公司│95年12月│96年5 月3 日│340,270元 │謝淑珠│
├──┼──────┼────┼──────┼─────┼───┤
│ 30 │羽泰國際公司│96年1 月│96年6 月5 日│ 50,045元 │謝淑貞│
├──┼──────┼────┼──────┼─────┼───┤
│ 31 │羽泰國際公司│96年2 月│96年7 月9 日│189,675元 │謝淑貞│
├──┼──────┼────┼──────┼─────┼───┤
│ 32 │羽泰國際公司│96年3 月│96年8 月6 日│144,240元 │謝淑珠│
├──┼──────┼────┼──────┼─────┼───┤
│ 33 │羽泰國際公司│96年4 月│            │          │      │
├──┼──────┼────┤96年9 月3 日│618,485元 │謝淑貞│
│ 34 │羽泰國際公司│96年5 月│            │          │      │
├──┼──────┼────┼──────┼─────┼───┤
│ 35 │羽泰國際公司│96年6 月│96年11月2 日│116,800元 │謝淑貞│
├──┼──────┼────┼──────┼─────┼───┤
│ 36 │羽泰國際公司│96年7 月│96年12月6 日│207,000元 │謝淑貞│
├──┼──────┼────┼──────┼─────┼───┤
│ 37 │羽泰國際公司│96年8 月│96年12月31日│225,510元 │謝淑貞│
├──┼──────┼────┼──────┼─────┼───┤
│ 38 │羽泰國際公司│96年9 月│97年2 月5 日│168,230元 │黃文洲│
├──┼──────┴────┴──────┴─────┴───┤
│    │                               收受總金額：5,564,384 元 │
└──┴────────────────────────────┘
附表二
┌───────────────────────────────┐
│鉞進公司部分                                                  │
├──┬──────┬────┬──────┬─────┬───┤
│編號│溢付貨款公司│報價日期│匯入回扣日期│匯入回扣金│匯款人│
│    │            │        │            │額        │      │
├──┼──────┼────┼──────┼─────┼───┤
│  1 │羽泰精密公司│94年5 月│94年5 月10日│  57,500元│王建財│
├──┼──────┼────┼──────┼─────┼───┤
│  2 │羽泰精密公司│94年6 月│94年6 月14日│  57,500元│王建財│
├──┼──────┼────┼──────┼─────┼───┤
│  3 │羽泰國際公司│95年1 月│95年1 月9 日│ 127,200元│王建財│
├──┼──────┴────┴──────┴─────┴───┤
│    │                               收受總金額： 242,200 元  │
└──┴────────────────────────────┘
 附表三
┌───────────────────────────────┐
│富星公司部分                                                  │
├──┬──────┬────┬──────┬─────┬───┤
│    │溢付貨款公司│報價日期│支票兌現日期│交付回扣金│交付支│
│    │            │        │（交付支票  │額        │票之人│
│    │            │        │時間不詳）  │          │      │
├──┼──────┼────┼──────┼─────┼───┤
│    │羽泰國際公司│  不詳  │96年12月11日│  12,900元│簡永富│
└──┴──────┴────┴──────┴─────┴───┘

司法院資訊處製作；財團法人民間司法改革基金會備份。
